【裁判字號】    97,交抗,72
【裁判日期】    971204
【裁判案由】    違反道路交通管理處罰條例聲明異議
【裁判全文】
臺灣高等法院花蓮分院交通事件裁定      97年度交抗字第72號
抗  告  人
即受處分人  甲○○
上列抗告人因違反道路交通管理處罰條例案件不服交通部公路總
局臺北區監理所花蓮監理站之處分而聲明異議，經臺灣花蓮地方
法院於中華民國97年9月29日以97年度交聲字第114號裁定後，抗
告人不服該裁定，提起抗告，本院裁定如下：
    主    文
原處分及原裁定均撤銷。
甲○○不罰。
    理    由
一、原處分意旨略以：案外人王明進於民國（下同）96年1月18
    日上午10時35分許，駕駛車牌號碼HU-5217號自用小客車（
    下稱系爭車輛），行經花蓮縣新城鄉佳林村114之11號前時
    ，因該車牌照已於92年12月31日經原處分機關註銷，致有無
    牌照仍行駛違規之情，為警開單舉發。經原處分機關（北區
    監理所花蓮監理站）以系爭車輛早於94年9月13日，由原登
    記車主陳月英賣予泰祥汽車商行，泰祥汽車商行再於同年月
    16日轉賣予抗告人甲○○，因認抗告人甲○○為汽車所有人
    及違規事實明確，爰依道路交通管理處罰條例第12條第1項
    第8款之規定，裁處異議人罰鍰新臺幣10,800元。
二、原裁定意旨略以：受處分人甲○○雖抗辯已將系爭車輛售予
    「乙○○」，惟查無「乙○○」此人，其異議無理由，及原
    處分機關未證明甲○○已逾期提出陳述、爭執，逕依最高罰
    鍰金額處罰，於法有違，而撤銷原處分，改處罰鍰新台幣5,
    400元。
三、抗告意旨略以：伊曾向泰祥汽車商行買受系爭車輛，惟已於
    94年10月5日將該車以零件車模式售予案外人乙○○，已非
    汽車所有人，有汽車買賣合約及證人乙○○可證明，為此請
    求撤銷原裁定及原處分等語。
四、按汽車牌照業經繳銷、報停、吊銷、註銷，無牌照仍行駛，
    處汽車所有人新臺幣3,600元以上10,800元以下罰鍰，並禁
    止其行駛，道路交通管理處罰條例第12條第1項第8款定有明
    文。所謂「汽車所有人」不以車籍資料上登記之車主為限，
    尚包括依民法第761條因受讓交付車輛而取得所有權然未向
    監理機關登記為車主者，合先說明。經查，王明進確於96年
    1 月18日上午10時35分許，駕駛系爭車輛行經花蓮縣新城鄉
    佳林村114之11號前，為警以發覺該車牌照業經註銷而有無
    牌照仍行駛之情形開單舉發等情，有花蓮縣警察局舉發違反
    道路交通管理事件通知單1份可證。而系爭車輛原登記車主
    為案外人陳月英，陳月英於94年9月13日賣予泰祥汽車商行
    ，泰祥汽車商行又於同年月16日賣予抗告人甲○○，均未辦
    理車主變更登記等情，亦有交通違規案件陳述書2份、汽車
    買賣合約書2份在卷可稽。然抗告人甲○○已於94年10月5日
    以零件車模式讓售並交付予乙○○乙節，業經證人乙○○於
    本院證稱：我的外號叫「阿強」，有於94年10月5日向抗告
    人買受系爭車輛，原擬送回南澳老家當農用車使用，未及送
    回時，王明進於96年1月18日向我太太馬玉珍（改名為馬亞
    ）借車使用而遭取締等語，核與王明進於原法院證稱：曾向
    「阿強」之太太馬玉珍借用系爭車輛而遭取締等語相符，並
    有抗告人與乙○○所簽訂之系爭車輛買賣契約在卷可稽，則
    抗告人辯稱其於96年1月18日已非系爭車輛之所有人等語應
    可採信。原處分機關逕以抗告人為裁罰對象，原裁定法院因
    未能查到乙○○之戶役政資料，即認抗告人異議無理由，均
    有未洽，抗告意旨據此指摘原裁定不當，為有理由，爰由本
    院將原裁定及原處分撤銷，另為不罰之諭知。
據上論斷，應依道路交通管理處罰條例第89條、道路交通案件處
理辦法第25條、第26條，刑事訴訟法第413條，裁定如主文。
中    華    民    國    97    年    12    月    4     日
                      審判長法  官  何方興
                            法  官  王紋瑩
                            法  官  林鳳珠
以上正本證明與原本無異。
本件不得再抗告。
                            書記官  陳有信
中    華    民    國    97    年    12    月    4     日


司法院資訊處製作；財團法人民間司法改革基金會備份。
